臺灣高等法院刑事判決　　　　　　　　　　　九十二年度重上更(六)字第一六四號
　　上　訴　人　臺灣板橋地方法院檢察署檢察官
　　上　訴　人
　　即　被　告　乙○○
　　　　　　　　丙○○
　　右二人共同
　　選任辯護人　林慶苗　律師
　　　　　　　　彭紹謹　律師
　　上　訴　人
　　即　被　告　甲○○
右上訴人等因被告等竊盜案件，不服臺灣板橋地方法院八十三年度訴字第八九四號，
中華民國八十三年四月十四日第一審判決（起訴案號：臺灣板橋地方法院檢察署八十
二年度偵字第二０三０六號）提起上訴，經判決後，由最高法院第六次發回更審，本
院判決如左：
    主  文
原判決關於乙○○、丙○○、甲○○部分撤銷。
乙○○、丙○○、甲○○結夥三人以上竊盜，乙○○處有期徒刑陸月，丙○○、甲○○各處有期徒刑肆月，如易科罰金，均以佰元折算壹日。
    事  實
一、緣本件共同被告周春福（已判決有期徒刑一年確定）於民國八十二年十月間某日
    ，路經台北縣土城市○○路時，見環河一橋旁土堆堤防與對面垃圾山間大漢溪支
    流楠子溝旁淤澤灘上，停有一艘，長十八公尺、高五公尺、寬六‧五公尺之拼裝
    抽砂船（查係巨象實業有限公司所有），竟萌生不法所有意圖，於八十二年十月
    下旬，與乙○○（有贓物前科，但不構成累犯）洽議如何竊運到他處拆解出售牟
    利，乃由周春福以新台幣（下同）十萬元之代價，於台北縣土城工業區，授由乙○○轉僱知情之丙○○（係乙○○之胞弟，有竊盜前科，但不構成累犯）、甲○○（係周春福之胞弟）、及不知情之許辯寶（不起訴處分確定）等人行事，四人
    乃共同基於不法所有之意思聯絡，乙○○於八十二年十月二十四日上午九時許，
    偕其弟丙○○，由丙○○駕駛其所有ＱＦ─五０二號貨車，由甲○○駕駛操作吊
    車，及許辯寶駕駛ＡＬ─八一二號曳引車，到船隻現場，合力將該抽砂船吊離淤
    澤灘後載運至台北縣三峽鎮○○路○段一六五號大埔加油站對面周春福所承租之
    空地上，再由乙○○、丙○○兄弟二人共同拆卸該抽砂船設備，嗣因巨象實業公
    司負責人丁○○於八十二年十一月二十日，循線發現船隻被拖至該處拆解，周春
    福得知丁○○已發現並在追查後，遂於八十二年十一月二十日二十時許，以電話
    通知乙○○，並囑其等將已拆解之抽砂船零組件載運至他處，乙○○遂於翌日即
    八十二年十一月二十一日上午六時許，夥同丙○○、甲○○和許辯寶，共同將已
    拆卸之船底鐵板部分載到桃園縣龍潭鄉○○路空地旁放置，於同日上午十一時返
    回欲載運已拆卸抽砂船引擎二具、絞盤、幫浦、油桶、鐵管、滑輪等零件時，為
    丁○○報警當場查獲。並扣得丙○○所有車號ＱＦ─五０二號小貨車、許辯寶所
    有ＡＬ─八一二號曳引車各乙部（車號ＡＬ─八一二號曳引車已發還許辯寶領回
    ）。
二、案經巨象實業有限公司負責人丁○○訴由台北縣警察局三峽分局報請臺灣板橋地
    方法院檢察署檢察官偵查起訴。
    理  由
一、訊據上訴人即被告乙○○、丙○○、甲○○三人固坦承於前揭時、地拖吊載運拆
    卸右記抽砂船，並將所卸下之船底鐵板運至桃園縣龍潭鄉○○路旁空地藏置等情
    不諱，惟均矢口否認有共同竊盜之犯行，被告乙○○辯稱：伊是受僱於周春福，
    為周春福拖吊抽砂船，不知該船是別人的，且該船位於淤積淺灘無人看守，顯為
    廢棄物，其絕無共同不法所有之意圖云云。被告丙○○辯稱：是伊兄乙○○要去
    拖吊抽砂船，當時根本不知該船為他人所有云云。甲○○辯稱：當時乙○○付伊
    一天新台幣（下同）一千八百元工資，伊就去開拖吊車，不知抽砂船是別人的云
    云。
二、經查：
（一）本件系爭抽砂船為被害人巨象實業有限公司於八十二年初分別購入鐵材、五金
      、船舶引擎及電機零件等材料僱工於大漢溪支流湳仔溝組合而成，為被害人巨
      象實業有限公司所有，業經巨象實業有限公司負責人丁○○於警局初訊時指明
      無訛（見偵查卷第十一頁），並於本院前審具狀說明綦詳（見本院更(三)卷附刑
      事告訴理由狀）。佐以證人即該船管理人鄧廖金枝於台灣板橋地方法院八十四
      年訴字第八九四號侵權行為損害賠償事件八十四年十月卅日審理時並結證陳述
      巨象實業有限公司只有一艘抽砂船，是案發（八十二年十月間）前半年公司買
      材料僱工建造完成，為了測試水平才拖到那邊放，十月廿五日即遭被告等人拖
      走等語（見卷附該次言詞辯論筆錄），並有台北縣警察局贓物認領保管單、材
      料估價單各乙份、統一發票影本四十六張附卷足憑，顯見該抽砂船尚組成不久
      ，尚非舊品。另據檢察官於八十三年一月六日履勘現場結果：「本件抽砂船當
      時放置於土城市○○路旁土堆堤防側，即大漢溪支流湳仔溝，對面即垃圾山。
      告訴人指稱抽砂船原置於溝內。乙○○指稱抽砂船放置於溝邊接近垃圾山一側
      之砂地上」等情，有勘驗筆錄附卷可證（見偵查卷第七十九頁），亦足見該抽
      砂船當時放置之位置係於大漢溪支流湳仔溝之淤積淺灘處，非置於大漢溪垃圾
      山，又依被告乙○○於偵查所述及所呈照片顯示，該船當時上有屋頂、船體完
      整，同去拖吊之許辯寶亦同一供述（均見八十二年十二月二十七日偵訊筆錄）
      。又證人鄧廖金枝於檢察官偵訊時亦證稱：該船於八十二年五、六月間併組完
      成，成本近三百萬元，伊當管理員，適去南部，就被拖往三峽云云（見偵查卷
      第六九頁反面）。顯見該抽砂船尚屬可用而非陳年老舊廢棄之物，當時尚僱人
      看管，非無人管領甚明。被告乙○○亦自承係以十萬元代價受周春福之僱用拖
      吊該船，足見該船仍有相當之價值，是被告三人所辯稱該船為無價值之廢棄物
      或無主物，顯不足採。
（二）另被告周春福以十萬元僱請被告乙○○僱工竊取該抽砂船，而再由乙○○僱請
      丙○○、甲○○各駕車前來搬吊運走等情，迭經被告乙○○於八十二年十一月
      二十一日，在台北縣三峽分局吉埔派出所及三峽分局刑事組警訊時、原審偵審
      中及本院各次審理中供述綦詳，刑事組警員陳坤松並調取被告周春福口卡讓被
      告乙○○指認無訛，此有偵查筆錄附卷可按（見偵查卷第五三、五四頁），復
      為丙○○、甲○○二人所是認。並有經周春福交付之溫玉美所簽發八十二年十
      一月二十五日期面額十萬元、高雄縣烏松鄉農會為付款人之之支票影本附本院
      前審上訴卷足憑。而被告乙○○於原審審理時亦自承警訊時警員並未刑求逼供
      ，警訊筆錄亦照其供述而為記載，其未受丁○○之教唆，上開證言均是出於自
      由意志，本件抽砂確係周春福於八十二年十月下旬某星期日，以十萬元代價僱
      用其拖吊等情不諱，核與證人三峽分警員陳坤松、王春琳於偵訊時所結證稱之
      警訊筆錄製作情形相合（見八十二年十二月二十七日及八十三年一月六日偵訊
      筆錄），自堪採信。而被告乙○○於警訊時供稱：我是於民國八十二年十月二
      十四日九時在土城市○○路垃圾場旁，以甲○○吊車將所有竊取之抽砂船吊至
      許辯寶之大貨車上，載運至三峽鎮○○路○段一六五號對面空地後，由我及丙○○進行分解」等語（見八十二年偵字第二○三○六號第三頁），且佐以被告
      丙○○尚將抽砂船拆卸後之二個引擎簽具切結書售與甲○○，有卷附切結書可
      憑（見本院更(二)卷第七一頁），果其僅單純受僱其兄乙○○提供勞務，焉能處
      分竊得之贓物？是被告丙○○所辯不知情亦未參與，洵屬卸責之詞。
（三）被告甲○○固提出工作日報表以證明其係單純受僱拖吊該抽砂船，未參與犯意
      聯絡，惟上開工作日報，係附於周春福聲請(二)狀之證據，並記載一天金額一萬
      八千元，然此與甲○○於警訊時供稱：乙○○花三千元請其之吊車去工作；於
      偵訊中供稱：拖吊費用第一次二萬元，第二次三千元；於第一審審理時供稱：
      每小時一千八百元，其開吊車去做工；第二審審理時供稱：當時是乙○○付其
      一天一千八百元工資，其去開拖吊車等語，無一相符。再對於連繫將抽砂船底
      殼調離三峽鎮○○路○段一六五號對面空地事，被告乙○○警訊及偵查中係稱
      ：案發前一天，周春福打呼叫器（或電話）給丙○○，丙○○再轉告其趕至周
      春福家中，連繫吊車甲○○、大貨車許辯寶。再告訴其有人發現該抽砂船在追
      查；周春福於偵查中亦供稱係甲○○打電話給渠，渠再打給丙○○。甲○○既
      能要周春福轉告丙○○將該抽砂船搬走，甲○○能謂不知情？況參甲○○係周
      春福之胞弟，丙○○又稱：「甲○○交十萬元支票給我」以及依法務部調查局
      鑑定通知書載：「甲○○稱：乙○○當時曾告訴抽砂船主在美國，經測試呈情
      緒波動反應，研判有說謊」等語，尤見甲○○當知該抽砂船現為他人所有，而
      參與竊運之行為，至明暸然。
（四）綜上所述，上開被告三人未徵得所有人同意即將該船逕予拖吊搬離原放置場所
      並予拆解，顯有不法所有意圖，本件抽砂船確係被告乙○○、丙○○、甲○○
      三人同至現場結夥行竊無疑，其三人犯罪事證明確，依法應予論科。
三、核被告乙○○、丙○○、甲○○等三人之所為，係犯刑法第三百二十一條第一項
    第四款結夥三人以上竊盜罪。被告三人就此項犯行間有犯意之聯絡及行為分擔，
    為均屬共同正犯，原審為被告乙○○、丙○○、甲○○論罪科刑之判決，固非無
    見。惟同案被告周春福並未到場結夥實施竊盜行為，且已論處普通竊盜罪刑確定
    ，原審仍認係屬結夥三人以上竊盜之共犯，即有未合。公訴人上訴指摘原判決量
    刑過輕；及被告三人上訴否認犯罪而指摘原判決不當，雖難認全有理由，惟原判
    決既有可議，則屬無可維持，自應由本院將原判決關於被告乙○○、丙○○、甲○○等部分撤銷。爰審酌被告乙○○、丙○○二人曾有前科，仍不循正當方法營
    利而淪為竊宵，原難予寬貸，惟二人於案發後早於八十七年間業與船主即巨象實
    業有限公司成立和解支付賠償金三十萬元，有和解筆錄及支付之支票影本附卷可
    攷，尚見其事後有所悔悟，又本案係已處刑確定之周春福所發動，乙○○帶頭、
    丙○○配合行事，甲○○係周春福之胞弟，非無囿於手足之情參與其事，此經丙○○指稱：甲○○打電話給我，是說他大哥（指周春福）在找我云云，及甲○○
    亦將十萬元交給我等語（見上訴卷第六三頁、六四頁筆錄）可明，參諸本案已纏
    訟十年未結，難免身心交疲，受有警惕等一切情狀，各量處如主文所示之刑，以
    資懲儆。又查被告等犯罪後，刑法第四十一條業於九十一年一月四日修正，該條
    前段修正為「犯最重本刑為五年以下有期徒刑以下之刑之罪，而受六月以下有期
    徒刑或拘役之宣告，因身體、教育、職業、家庭之關係或其他正當事由，執行顯
    有困難者，得以一元以上三元以下折算一日，易科罰金．．」，並於同年月十日
    公布施行，同年月十二日生效，比較新舊法之結果，以新法較有利於被告等，應
    依刑法第二條第一項前段之規定，適用新法均諭知如易科罰金，以三百元折算一
    日。至扣案ＱＦ─五０二號小貨車雖係丙○○所有，但尚難認係直接供本件竊盜
    所用之物，本院認以不宣告沒收為宜，併此敘明。
據上論斷，應依刑事訴訟法第三百六十九條第一項前段、第三百六十四條、第二百九
十九條第一項前段，刑法第二十八條、第三百二十一條第一項第四款、第二條第一項
前段、第四十一條，罰金罰鍰提高標準條例第一條前段、第二條，判決如主文。
本案經檢察官陳維練到庭執行職務。
中　　　華　　　民　　　國　　九十三　　年　　　一　　　月　　二十　　日
                              臺灣高等法院刑事第一庭
                                  審判長法  官  李  相  助
                                        法  官  楊  貴  雄
                                        法  官  黃  聰  明
右正本證明與原本無異。
如不服本判決，應於收受送達後十日內向本院提出上訴書狀，其未敘述上訴之理由者
並得於提起上訴後十日內向本院補提理由書（均須按他造當事人之人數附繕本）。
                                        書記官  吳  金  來
中　　　華　　　民　　　國　　九十三　　年　　　一　　　月　　二十七　　日
附錄：本案論罪科刑法條全文
刑法第三百二十一條
犯竊盜罪而有左列情形之一者，處六月以上、五年以下有期徒刑：
一  於夜間侵入住宅或有人居住之建築物、船艦或隱匿其內而犯之者。
二  毀越門扇、牆垣或其他安全設備而犯之者。
三  攜帶兇器而犯之者。
四  結夥三人以上而犯之者。
五  乘火災、水災或其他災害之際而犯之者。
六  在車站或埠頭而犯之者。
前項之未遂犯罰之。
